【裁判字號】    97,交聲,279
【裁判日期】    971121
【裁判案由】    違反道路交通管理處罰條例聲明異議
【裁判全文】
臺灣花蓮地方法院交通事件裁定         97年度交聲字第279號
原處分機關  交通部公路總局台北區監理所花蓮監理站
異  議  人
即受處分人  甲○○
上列異議人即受處分人因違反道路交通管理處罰條例案件，對於
交通部公路總局台北區監理所花蓮監理站於民國97年10月13日以
北監違字第裁44-P00000000號（原舉發通知單號碼：花蓮縣警察
局花警交字第P00000000 號）違反道路交通管理事件裁決書所為
之處分，聲明異議，本院裁定如下：
    主  文
異議駁回。
    理  由
一、聲明異議意旨略以：異議人即受處分人甲○○於民國97年 7
    月23日下午4時26分許，駕駛車牌號碼5137-QQ號自用小貨車
    ，行經台九線297.8K與台30線交岔路口，與高春梅所駕駛車
    牌號碼RJP-955 號輕型機車發生碰撞，異議人當時並未停車
    察看即離去，惟嗣後因惶恐有人受傷，故於當日下午7 時許
    ，託友人打電話向案發地之東里派出所查詢當日下午4時 30
    分許有無發生交通事故及有無人員傷亡。東里派出所員警回
    答說當日下午4時30分許在案發地有發生肇事逃逸事故，有1
    人受傷，肇事車輛只知道是1 輛藍色小貨車，車號不詳。異
    議人因得知有人受傷，心感愧疚，遂再委請友人與處理單位
    聯絡，嗣異議人於當晚11時許，主動到玉里交通事故處理小
    組，自首到案說明，而非如警方所稱是經通知才到案。為此
    聲明異議，請求撤銷原處分云云。
二、原處分意旨略以：異議人即受處分人甲○○於97年7 月23日
    下午4時26分許，駕駛車牌號碼5137-QQ號自用小貨車，行經
    台九線297.8K與台30線交岔路口，與高春梅所騎乘車牌號碼
    RJP-955 號輕型機車發生碰撞，異議人於事故發生後並未停
    留於現場採取救護或其他必要措施，亦未向警察機關報告即
    逕自駕車駛離，案經花蓮縣警察局玉里分局警員以「汽車駕
    駛人駕駛汽車肇事致人受傷而逃逸」違反道路交通管理事件
    ，並以花警交字第P00000000 號舉發違反道路交通管理事件
    通知單逕行舉發，嗣異議人按期聲明異議，原處分機關爰依
    道路交通管理處罰條例第62條第4 項前段規定，填製花監違
    字第裁44-P00000000號裁決書，裁處受處分人罰鍰新臺幣（
    下同）6,000元，並吊銷駕駛執照，1年內不得考照等語。
三、按汽車駕駛人駕駛汽車肇事致人受傷或死亡者，應即採取救
    護措施及依規定處置，並通知警察機關處理，不得任意移動
    肇事汽車及現場痕跡證據，違反者處3,000元以上9,000元以
    下罰鍰。前項駕駛人肇事致人受傷而逃逸者，吊銷其駕駛執
    照；致人重傷或死亡而逃逸者，吊銷其駕駛執照，並不得再
    考領，道路交通管理處罰條例第62條第3項前段、第4項分別
    定有明文。且按汽車駕駛人，曾依本條例其他各條規定吊銷
    駕駛執照者，1 年內不得考領駕駛執照，道路交通管理處罰
    條例第67條第3項亦定有明文。
四、經查，異議人甲○○於97年7月23日下午4時26分許，駕駛車
    牌號碼5137-QQ號自用小貨車，行經台九線297.8K與台30 線
    交岔路口，與高春梅所駕駛車牌號碼RJP-955 號輕型機車發
    生碰撞，致高春梅左側中指創傷性截肢、左側第二掌骨折、
    左股骨遠端粉碎性膝關節骨折，此有高春梅之花蓮縣警察局
    玉里分局道路交通事故調查筆錄、道路交通事故現場圖、道
    路交通事故調查報告表、財團法人臺灣基督教門諾會醫院診
    斷證明書及道路交通事故照片黏貼紀錄表照片30幀可稽。而
    異議人於花蓮縣警察局玉里分局道路交通事故調查筆錄，業
    已自承：其於上揭時、地駕駛自用小貨車確有與高春梅所駕
    駛之輕型機車發生碰撞，且事發後其並無停車察看，亦未報
    警處理，即將車輛駛離等情事甚明。揆諸機車駕駛人在機車
    行駛之過程中，若發生碰撞即可能人車倒地致受有肢體擦撞
    、瘀血、骨折等輕、重傷害，甚而死亡之可能性極高，本為
    一般理性之人所得輕易知悉者，異議人既為心智成熟之成年
    人，其駕車與高春梅所駕駛之機車發生擦撞後，高春梅有倒
    地，且被告於警詢時亦自承其係左側車身撞到高春梅機車車
    頭等語明確，則對上開情事自無由諉為不知，其既於確認高
    春梅實際上是否受有傷害前，擅自將車輛駛離現場，堪認異
    議人有肇事致人受傷而逃逸之不確定故意甚明。雖異議人辯
    稱：事後有向東里派出所查詢，始知悉有人受傷云云，實屬
    事後推諉卸責之詞。至異議人辯稱：於案發當晚11時許係主
    動自首到案說明，而非經警方通知才到案云云，此部分之辯
    解無解於其先前於肇事逃逸而違反道路交通管理處罰條例之
    行政責任，僅係肇事逃逸後其有無符合刑法上規定之自首要
    件，並非本件行政罰所應審酌之事項，附此敘明。
五、綜上所述，異議人身為汽車駕駛人，確有在前揭時、地，駕
    駛車牌號碼5137-QQ 號自用小貨車肇事致人受傷而逃逸之違
    規行為，洵堪認定。從而，原處分機關依道路交通管理處罰
    條例第62條第4項規定，裁處受處分人罰鍰6,000元，並吊銷
    其駕駛執照，核無違誤。異議人之異議為無理由，應予駁回
    。
六、據上論斷，應依道路交通案件處理辦法第19條，裁定如主文
    。
中    華    民    國    97    年    11    月    21    日
                  交通法庭    法  官  陳  月  雯
上列正本證明與原本無異。
如對本裁定不服，應於送達後5日內，向本院提出抗告狀（應抄
附繕本）。
中    華    民    國    97    年    11    月      21  日
                              書記官


司法院資訊處製作；財團法人民間司法改革基金會備份。
